---
title: "RAPPORT ANALYTIQUE"
subtitle: "Mission HARMONIE 2026 - Recensement des patients"
author: "Dr K. M. YEBOUE"
date: today
date-format: "D MMMM YYYY"
lang: fr
format:
  docx:
    reference-doc: reference.docx
    toc: false
    toc-depth: 3
    number-sections: true
    highlight-style: github
    fig-width: 8
    fig-height: 6
  html:
    toc: true
    toc-depth: 3
    code-fold: true
    theme: cosmo
    fig-width: 8
    fig-height: 6
execute:
  echo: false
  warning: false
  message: false
---

```{r setup}
#| include: false

knitr::opts_chunk$set(echo = FALSE, warning = FALSE, message = FALSE,
                      fig.width = 8, fig.height = 6)

library(dplyr)
library(knitr)
library(flextable)
library(officer)
library(ggplot2)

set_flextable_defaults(
  font.family = "Arial",
  font.size = 9,
  theme_fun = "theme_booktabs"
)

format_number <- function(x, digits = 1) {
  if (length(x) == 0 || all(is.na(x))) return("-")
  format(round(x, digits), nsmall = digits, decimal.mark = ",",
         big.mark = " ", scientific = FALSE, trim = TRUE)
}

clean_label <- function(x) {
  x <- gsub("_", " ", x)
  x <- gsub("\\s+", " ", x)
  trimws(x)
}

var_labels <- c(
  DATE_RECENSEMENT = "Date de recensement",
  SEXE = "Sexe",
  AGE = "Âge (années)",
  CLASSE_AGE = "Classe d'âge",
  LIEU_RESIDENCE = "Lieu de résidence",
  ETABLISSEMENT_DE_SOINS_HABITUE = "Établissement de soins habituel",
  CATEGORIE = "Catégorie du patient",
  UNITE_CORPS_STRUCTURE_SANITAIR = "Unité / corps / structure sanitaire",
  DOSSIER_MEDICAL = "Disponibilité du dossier médical",
  MOTIF_DIAGNOSTIC = "Motif / diagnostic",
  AUTRES_SPECIALITES = "Autres spécialités demandées",
  ATCD_ALLERGIES_TRAITEMENTS = "Antécédents, allergies ou traitements",
  ETAT_GL_STABLE = "État général stable",
  TA = "Tension artérielle (saisie libre)",
  PATIENT_RECU_INFO = "Information reçue par le patient",
  CONSENTEMENT = "Consentement",
  PEUT_FINANCER_BILAN_PREOP = "Capacité à financer le bilan préopératoire",
  JOUR_PROGRAMME = "Jour programmé",
  Structure = "Structure",
  TA_NORMALISEE = "Tension artérielle (mmHg)",
  TA_CLASSE = "Classification de la tension artérielle"
)

get_label <- function(v) {
  if (v %in% names(var_labels)) unname(var_labels[[v]]) else clean_label(v)
}

style_ft <- function(ft, first_col_width = 3.8) {
  ft %>%
    align(align = "center", part = "all") %>%
    align(j = 1, align = "left", part = "body") %>%
    bold(part = "header") %>%
    font(fontname = "Arial", part = "all") %>%
    fontsize(size = 9, part = "all") %>%
    theme_vanilla() %>%
    border_remove() %>%
    hline_top(border = fp_border(color = "#333333", width = 1.2), part = "header") %>%
    hline_bottom(border = fp_border(color = "#333333", width = 1.2), part = "header") %>%
    hline_bottom(border = fp_border(color = "#333333", width = 1.2), part = "body") %>%
    width(j = 1, width = first_col_width) %>%
    autofit() %>%
    fit_to_width(max_width = 6.5)
}

print_ft <- function(ft) {
  cat(flextable_to_rmd(ft))
  cat("\n\n&nbsp;\n\n")
}

# Variables catégorielles pour lesquelles une représentation graphique apporte
# une lecture complémentaire au tableau. Les variables à très forte cardinalité
# ou essentiellement textuelles ne sont volontairement pas représentées.
graph_vars <- c(
  "SEXE", "CLASSE_AGE", "CATEGORIE",
  "DOSSIER_MEDICAL",
  "ETAT_GL_STABLE", "TA_CLASSE", "PATIENT_RECU_INFO",
  "CONSENTEMENT", "PEUT_FINANCER_BILAN_PREOP", "JOUR_PROGRAMME",
  "Structure"
)

plot_cat <- function(tab, title, var = NULL) {
  d <- tab[tab$Modalité != "TOTAL", c("Modalité", "Effectif"), drop = FALSE]
  if (nrow(d) < 2) return(invisible(NULL))

  # « Non renseigné » reste toujours en dernière position.
  mods <- d$Modalité[d$Modalité != "Non renseigné"]
  if ("Non renseigné" %in% d$Modalité) mods <- c(mods, "Non renseigné")

  # Choix du graphique selon la nature de la variable et le nombre de modalités :
  # - secteurs : variables nominales avec peu de modalités ;
  # - barres verticales : variables ordinales avec peu de classes ;
  # - barres horizontales : modalités nombreuses ou libellés longs.
  pie_vars <- c("SEXE", "DOSSIER_MEDICAL", "ETAT_GL_STABLE", "CONSENTEMENT",
                "PEUT_FINANCER_BILAN_PREOP")
  ordered_vars <- c("CLASSE_AGE", "TA_CLASSE", "JOUR_PROGRAMME")

  if (!is.null(var) && var %in% pie_vars && nrow(d) <= 4) {
    d$Modalité <- factor(d$Modalité, levels = mods)
    g <- ggplot(d, aes(x = "", y = Effectif, fill = Modalité)) +
      geom_col(width = 1) +
      coord_polar(theta = "y") +
      labs(title = title, x = NULL, y = NULL, fill = NULL) +
      theme_void(base_family = "Arial", base_size = 10) +
      theme(plot.title = element_text(face = "bold", size = 11),
            legend.position = "right")
  } else if (!is.null(var) && var %in% ordered_vars && nrow(d) <= 8) {
    d$Modalité <- factor(d$Modalité, levels = mods)
    g <- ggplot(d, aes(x = Modalité, y = Effectif)) +
      geom_col(width = 0.7) +
      labs(title = title, x = NULL, y = "Effectif") +
      theme_minimal(base_family = "Arial", base_size = 10) +
      theme(plot.title = element_text(face = "bold", size = 11),
            axis.text.x = element_text(angle = 35, hjust = 1),
            panel.grid.major.x = element_blank(), panel.grid.minor = element_blank())
  } else {
    d$Modalité <- factor(d$Modalité, levels = rev(mods))
    g <- ggplot(d, aes(x = Modalité, y = Effectif)) +
      geom_col(width = 0.7) +
      coord_flip() +
      labs(title = title, x = NULL, y = "Effectif") +
      theme_minimal(base_family = "Arial", base_size = 10) +
      theme(plot.title = element_text(face = "bold", size = 11),
            panel.grid.major.y = element_blank(), panel.grid.minor = element_blank())
  }
  print(g)
  cat("\n\n")
}

cat_table <- function(data, var, title = NULL, include_missing = TRUE) {
  if (!var %in% names(data)) return(invisible(NULL))
  if (is.null(title)) {
    title_map <- c(
      SEXE = "Répartition selon le sexe",
      CLASSE_AGE = "Répartition selon les classes d’âge",
      CATEGORIE = "Répartition selon la catégorie du patient",
      LIEU_RESIDENCE = "Répartition selon le lieu de résidence",
      ETABLISSEMENT_DE_SOINS_HABITUE = "Répartition selon l’établissement de soins habituel",
      UNITE_CORPS_STRUCTURE_SANITAIR = "Répartition selon l’unité / corps / structure sanitaire",
      DOSSIER_MEDICAL = "Répartition selon la disponibilité du dossier médical",
      ETAT_GL_STABLE = "Répartition selon la stabilité de l’état général",
      MOTIF_DIAGNOSTIC = "Répartition selon le motif / diagnostic",
      ATCD_ALLERGIES_TRAITEMENTS = "Répartition selon les antécédents, allergies ou traitements",
      PATIENT_RECU_INFO = "Répartition selon l’information reçue par le patient",
      CONSENTEMENT = "Répartition selon le consentement",
      PEUT_FINANCER_BILAN_PREOP = "Répartition selon la capacité à financer le bilan préopératoire",
      JOUR_PROGRAMME = "Répartition selon le jour programmé",
      Structure = "Répartition selon la structure",
      TA_CLASSE = "Répartition selon la classification de la tension artérielle"
    )
    title <- if (var %in% names(title_map)) unname(title_map[[var]]) else paste("Répartition selon", tolower(get_label(var)))
  }
  cat("\n\n**", title, "**\n\n", sep = "")

  x <- data[[var]]
  x <- ifelse(is.na(x) | trimws(as.character(x)) == "", "Non renseigné", as.character(x))
  tab <- as.data.frame(table(x, useNA = "no"), stringsAsFactors = FALSE)
  names(tab) <- c("Modalité", "Effectif")
  if (!include_missing) tab <- tab[tab$Modalité != "Non renseigné", , drop = FALSE]
  denom <- sum(tab$Effectif)
  tab$Pourcentage <- if (denom > 0) paste0(format_number(100 * tab$Effectif / denom, 1), " %") else "-"
  # Toujours présenter « Non renseigné » en dernière position, quelle que soit sa fréquence
  is_missing_mod <- tab$Modalité == "Non renseigné"
  tab <- rbind(
    tab[!is_missing_mod, , drop = FALSE][order(-tab$Effectif[!is_missing_mod], tab$Modalité[!is_missing_mod]), , drop = FALSE],
    tab[is_missing_mod, , drop = FALSE]
  )
  total <- data.frame(Modalité = "TOTAL", Effectif = sum(tab$Effectif), Pourcentage = "100,0 %")
  tab <- rbind(tab, total)

  ft <- flextable(tab)
  ft <- style_ft(ft)
  ft <- bold(ft, i = nrow(tab), bold = TRUE, part = "body")
  print_ft(ft)
  if (var %in% graph_vars) plot_cat(tab, title, var)
}

num_table <- function(data, var, title = NULL) {
  if (!var %in% names(data)) return(invisible(NULL))
  x <- suppressWarnings(as.numeric(data[[var]]))
  x <- x[is.finite(x)]
  if (is.null(title)) title <- paste("Description de", tolower(get_label(var)))
  cat("\n\n**", title, "**\n\n", sep = "")

  if (length(x) == 0) {
    tab <- data.frame(Statistique = "Données disponibles", Valeur = "0")
  } else {
    tab <- data.frame(
      Statistique = c("Effectif renseigné", "Moyenne", "Écart-type", "Médiane", "Minimum", "Maximum"),
      Valeur = c(length(x), format_number(mean(x), 1), format_number(sd(x), 1),
                 format_number(median(x), 1), format_number(min(x), 1), format_number(max(x), 1))
    )
  }
  print_ft(style_ft(flextable(tab), first_col_width = 3.2))
}

multiresponse_table <- function(data, vars, labels, title, denominator = nrow(data), show_graph = TRUE) {
  vars <- vars[vars %in% names(data)]
  if (length(vars) == 0) return(invisible(NULL))
  labels <- labels[match(vars, names(labels))]
  eff <- sapply(vars, function(v) sum(suppressWarnings(as.numeric(data[[v]])) == 1, na.rm = TRUE))
  tab <- data.frame(
    Modalité = unname(labels),
    Effectif = as.integer(eff),
    Pourcentage = paste0(format_number(100 * eff / denominator, 1), " %"),
    check.names = FALSE
  )
  tab <- tab[order(-tab$Effectif, tab$Modalité), , drop = FALSE]
  cat("\n\n**", title, "**\n\n", sep = "")
  print_ft(style_ft(flextable(tab), first_col_width = 4.4))
  if (show_graph && nrow(tab) >= 2) {
    dplot <- tab[, c("Modalité", "Effectif"), drop = FALSE]
    dplot$Modalité <- factor(dplot$Modalité, levels = rev(dplot$Modalité))
    g <- ggplot(dplot, aes(x = Modalité, y = Effectif)) +
      geom_col(width = 0.7) +
      coord_flip() +
      labs(title = title, x = NULL, y = "Effectif") +
      theme_minimal(base_family = "Arial", base_size = 10) +
      theme(plot.title = element_text(face = "bold", size = 11),
            panel.grid.major.y = element_blank(), panel.grid.minor = element_blank())
    print(g)
    cat("\n\n")
  }
  cat("*Note : réponses multiples possibles ; les pourcentages sont calculés sur l'ensemble des patients recensés.*\n\n")
}
```

```{r load-data}
# Localisation robuste des fichiers d'entrée.
# Le rendu Quarto peut être lancé depuis un autre répertoire que celui du .qmd.
resolve_input_file <- function(filename) {
  input_path <- tryCatch(knitr::current_input(dir = TRUE), error = function(e) "")
  input_dir <- if (nzchar(input_path)) {
    if (dir.exists(input_path)) input_path else dirname(input_path)
  } else {
    character(0)
  }

  base_dirs <- unique(c(getwd(), input_dir))
  base_dirs <- base_dirs[nzchar(base_dirs)]
  # Les fichiers CSV sont rangés dans le sous-dossier data/.
  # On conserve aussi une recherche à la racine pour rendre le script plus robuste.
  search_dirs <- unique(c(file.path(base_dirs, "data"), base_dirs))
  candidates <- file.path(search_dirs, filename)
  found <- candidates[file.exists(candidates)]

  if (length(found) == 0) {
    stop(
      paste0(
        "Fichier introuvable : ", filename, "\n",
        "Placez ce fichier dans le sous-dossier data/ situé à côté de harmonie2026.qmd.\n",
        "Répertoires vérifiés : ", paste(search_dirs, collapse = ", ")
      ),
      call. = FALSE
    )
  }

  normalizePath(found[1], winslash = "/", mustWork = TRUE)
}

mission_file <- resolve_input_file("Mission_HARMONIE_2026.csv")
ehm_file <- resolve_input_file("EHM_Harmonie.csv")

# Lecture des données brutes de la mission
raw <- read.csv2(mission_file, stringsAsFactors = FALSE,
                 check.names = FALSE, na.strings = c("", "NA"),
                 fileEncoding = "UTF-8-BOM")

# Retirer les lignes entièrement vides (une ligne vide peut être présente à l'export)
data <- raw[rowSums(!is.na(raw)) > 0, , drop = FALSE]

# Fonctions de préparation des données
parse_date <- function(x) {
  x <- trimws(as.character(x))
  x[x == ""] <- NA_character_

  # Les exports HARMONIE utilisent principalement le format ISO AAAA-MM-JJ.
  # Quelques formats usuels supplémentaires sont acceptés pour rendre le script robuste.
  out <- as.Date(rep(NA_character_, length(x)))
  formats <- c("%Y-%m-%d", "%d/%m/%Y", "%d-%m-%Y", "%m-%d-%y")

  for (fmt in formats) {
    idx <- is.na(out) & !is.na(x)
    if (!any(idx)) break
    parsed <- suppressWarnings(as.Date(x[idx], format = fmt))
    out[idx] <- parsed
  }
  out
}

format_date_fr <- function(x) {
  mois <- c("janvier", "février", "mars", "avril", "mai", "juin",
            "juillet", "août", "septembre", "octobre", "novembre", "décembre")
  out <- rep(NA_character_, length(x))
  ok <- !is.na(x)
  out[ok] <- paste(format(x[ok], "%d"), mois[as.integer(format(x[ok], "%m"))],
                   format(x[ok], "%Y"))
  out
}

normalize_info <- function(x) {
  x <- trimws(as.character(x))
  x[x == "" | is.na(x)] <- NA_character_
  x <- gsub("_", " ", x)
  x <- gsub("\\s+", " ", x)
  ifelse(is.na(x), NA_character_,
         paste0(toupper(substr(x, 1, 1)), substr(x, 2, nchar(x))))
}

normalize_ta <- function(x) {
  x <- trimws(as.character(x))
  out <- rep(NA_character_, length(x))
  # On ne retient qu'un couple systolique/diastolique plausible écrit avec « / ».
  # Les éléments ajoutés après le couple (p. ex. poids, unité) sont ignorés.
  m <- regexec("([0-9]{2,3})\\s*/\\s*([0-9]{2,3})", x, perl = TRUE)
  parts <- regmatches(x, m)
  for (i in seq_along(parts)) {
    if (length(parts[[i]]) == 3) {
      sys <- suppressWarnings(as.numeric(parts[[i]][2]))
      dia <- suppressWarnings(as.numeric(parts[[i]][3]))
      if (!is.na(sys) && !is.na(dia) && sys >= 70 && sys <= 260 && dia >= 40 && dia <= 160 && sys > dia) {
        out[i] <- paste0(sys, "/", dia)
      }
    }
  }
  out
}

classify_ta <- function(x) {
  out <- rep(NA_character_, length(x))
  ok <- !is.na(x)
  if (!any(ok)) return(out)
  sys <- suppressWarnings(as.numeric(sub("/.*", "", x[ok])))
  dia <- suppressWarnings(as.numeric(sub(".*/", "", x[ok])))

  # Classification descriptive selon les seuils usuels ESC/ESH pour la PA au cabinet.
  # Lorsque PAS et PAD appartiennent à des catégories différentes, la catégorie la plus élevée prévaut.
  cat_sys <- cut(sys, breaks = c(-Inf, 89, 119, 129, 139, 159, 179, Inf),
                 labels = c("Hypotension", "Optimale", "Normale", "Normale haute",
                            "HTA grade 1", "HTA grade 2", "HTA grade 3"), right = TRUE)
  cat_dia <- cut(dia, breaks = c(-Inf, 59, 79, 84, 89, 99, 109, Inf),
                 labels = c("Hypotension", "Optimale", "Normale", "Normale haute",
                            "HTA grade 1", "HTA grade 2", "HTA grade 3"), right = TRUE)

  levels_ord <- c("Hypotension", "Optimale", "Normale", "Normale haute",
                  "HTA grade 1", "HTA grade 2", "HTA grade 3")
  rank_sys <- match(as.character(cat_sys), levels_ord)
  rank_dia <- match(as.character(cat_dia), levels_ord)
  # Une pression basse n'est retenue que si PAS < 90 ou PAD < 60 sans critère d'HTA.
  rank_final <- pmax(rank_sys, rank_dia, na.rm = TRUE)
  out[ok] <- levels_ord[rank_final]
  out
}

# Dates : calcul sur objets Date, affichage en « jour mois année »
# Vérification explicite des colonnes nécessaires avant leur transformation
required_date_cols <- c("DATE_RECENSEMENT", "DATE_NAISSANCE")
missing_date_cols <- setdiff(required_date_cols, names(data))
if (length(missing_date_cols) > 0) {
  stop(
    paste0(
      "Colonnes de date introuvables : ", paste(missing_date_cols, collapse = ", "),
      ". Vérifiez le séparateur du fichier Mission_HARMONIE_2026.csv."
    ),
    call. = FALSE
  )
}

data$DATE_RECENSEMENT_DATE <- parse_date(data$DATE_RECENSEMENT)
data$DATE_NAISSANCE_DATE <- parse_date(data$DATE_NAISSANCE)
data$DATE_RECENSEMENT <- format_date_fr(data$DATE_RECENSEMENT_DATE)
data$DATE_NAISSANCE <- format_date_fr(data$DATE_NAISSANCE_DATE)

data$AGE <- floor(as.numeric(data$DATE_RECENSEMENT_DATE - data$DATE_NAISSANCE_DATE) / 365.2425)
data$AGE[data$AGE < 0 | data$AGE > 120] <- NA

data$CLASSE_AGE <- cut(
  data$AGE,
  breaks = c(-Inf, 17, 29, 39, 49, 59, Inf),
  labels = c("< 18 ans", "18-29 ans", "30-39 ans", "40-49 ans", "50-59 ans", "60 ans et plus"),
  right = TRUE
)

# Correspondance code de structure -> nom de la structure.
# EHM_Harmonie.csv comporte un champ vide terminal ; on lit donc explicitement les 2 premières colonnes.
ehm <- read.csv(ehm_file, header = FALSE, skip = 1, stringsAsFactors = FALSE,
                fill = TRUE, check.names = FALSE, fileEncoding = "UTF-8-BOM")
ehm <- ehm[, 1:2, drop = FALSE]
names(ehm) <- c("Structure_code", "Structure_nom")
ehm$Structure_code <- trimws(as.character(ehm$Structure_code))
ehm$Structure_nom <- trimws(as.character(ehm$Structure_nom))
structure_map <- setNames(ehm$Structure_nom, ehm$Structure_code)
code_structure <- trimws(as.character(data$Structure))
data$Structure <- unname(structure_map[code_structure])
data$Structure[is.na(data$Structure) | trimws(data$Structure) == ""] <- NA_character_

# Libellés plus lisibles pour quelques variables codées
data$SEXE <- recode(tolower(trimws(data$SEXE)), "f" = "Féminin", "m" = "Masculin", .default = data$SEXE)
data$CATEGORIE <- recode(data$CATEGORIE,
                         "civil" = "Civil", "ayant_droit" = "Ayant droit",
                         "gendarme" = "Gendarme", .default = data$CATEGORIE)
data$DOSSIER_MEDICAL <- recode(data$DOSSIER_MEDICAL,
                               "photographie_et_joint" = "Photographié et joint",
                               "non_disponible" = "Non disponible",
                               .default = data$DOSSIER_MEDICAL)
data$PEUT_FINANCER_BILAN_PREOP <- recode(data$PEUT_FINANCER_BILAN_PREOP,
                                         "oui" = "Oui", "non" = "Non",
                                         "en_partie" = "En partie",
                                         .default = data$PEUT_FINANCER_BILAN_PREOP)
data$CONSENTEMENT <- recode(data$CONSENTEMENT, "oui" = "Oui", "non" = "Non", .default = data$CONSENTEMENT)
data$ETAT_GL_STABLE <- recode(data$ETAT_GL_STABLE, "oui" = "Oui", "non" = "Non", .default = data$ETAT_GL_STABLE)

# Information reçue : retrait des underscores et majuscule initiale
data$PATIENT_RECU_INFO <- normalize_info(data$PATIENT_RECU_INFO)

# Tension artérielle : normalisation au format PAS/PAD, unité mmHg portée dans le libellé.
# Les valeurs non interprétables (ex. « 1/? », « 10-07-00 ») deviennent « Non renseigné » dans les tableaux.
data$TA_NORMALISEE <- normalize_ta(data$TA)
data$TA_CLASSE <- classify_ta(data$TA_NORMALISEE)
```

# STATISTIQUE DESCRIPTIVE

Ce rapport présente uniquement des analyses descriptives. Les variables directement identifiantes (nom, prénoms, téléphone, contact proche, identifiants techniques, pièces jointes et coordonnées de l'enregistreur) ne sont pas affichées dans les tableaux.

## 1. Vue d'ensemble de la base

```{r overview}
#| results: asis

n_patients <- nrow(data)
n_vars <- ncol(raw)
n_consent <- if ("CONSENTEMENT" %in% names(data)) sum(data$CONSENTEMENT == "Oui", na.rm = TRUE) else NA

resume <- data.frame(
  Indicateur = c("Patients recensés", "Variables dans le fichier source", "Consentements 'Oui'"),
  Valeur = c(n_patients, n_vars, n_consent)
)
print_ft(style_ft(flextable(resume), first_col_width = 4.2))

cat_table(data, "DATE_RECENSEMENT", "Répartition des patients selon la date de recensement")
```

## 2. Caractéristiques des patients

```{r patient-characteristics}
#| results: asis

cat_table(data, "SEXE")
num_table(data, "AGE", "Description de l’âge (années)")
cat_table(data, "CLASSE_AGE")
cat_table(data, "CATEGORIE")
# cat_table(data, "LIEU_RESIDENCE")
# cat_table(data, "ETABLISSEMENT_DE_SOINS_HABITUE")
# cat_table(data, "UNITE_CORPS_STRUCTURE_SANITAIR")
cat_table(data, "Structure", "Répartition selon la structure")
```

## 3. Situation clinique et dossier médical

```{r clinical}
#| results: asis

cat_table(data, "DOSSIER_MEDICAL")
cat_table(data, "ETAT_GL_STABLE")
cat_table(data, "MOTIF_DIAGNOSTIC")
# cat_table(data, "ATCD_ALLERGIES_TRAITEMENTS")
cat_table(data, "TA_CLASSE", "Répartition selon les chiffres tensionnels")
cat("*Note : la tension artérielle a été normalisée au format PAS/PAD (mmHg) avant classification ; les saisies non interprétables sont classées « Non renseigné ».*\n\n")
```

## 4. Spécialités demandées

```{r specialties}
#| results: asis

specialty_labels <- c(
  "Sp_cialit_demand_e_/cardiologie" = "Cardiologie",
  "Sp_cialit_demand_e_/pneumologie" = "Pneumologie",
  "Sp_cialit_demand_e_/gastro_ent_rologie" = "Gastro-entérologie",
  "Sp_cialit_demand_e_/n_phrologie" = "Néphrologie",
  "Sp_cialit_demand_e_/neurologie" = "Neurologie",
  "Sp_cialit_demand_e_/endocrinologie" = "Endocrinologie",
  "Sp_cialit_demand_e_/chirurgie_g_n_rale" = "Chirurgie générale",
  "Sp_cialit_demand_e_/orthop_die" = "Orthopédie",
  "Sp_cialit_demand_e_/urologie" = "Urologie",
  "Sp_cialit_demand_e_/chirurgie_des_br_l_s" = "Chirurgie des brûlés",
  "Sp_cialit_demand_e_/opthalmologie" = "Ophtalmologie",
  "Sp_cialit_demand_e_/orl" = "ORL",
  "Sp_cialit_demand_e_/odontologie" = "Odontologie",
  "Sp_cialit_demand_e_/gyn_cologie_obst_trique" = "Gynécologie-obstétrique",
  "Sp_cialit_demand_e_/p_diatrie" = "Pédiatrie",
  "Sp_cialit_demand_e_/dermatologie" = "Dermatologie",
  "Sp_cialit_demand_e_/m_decine_traditionnelle_chinoise" = "Médecine traditionnelle chinoise",
  "Sp_cialit_demand_e_/m_decine_physique_et_r_adaptation" = "Médecine physique et réadaptation"
)
multiresponse_table(data, names(specialty_labels), specialty_labels,
                    "Répartition des spécialités demandées")
cat_table(data, "AUTRES_SPECIALITES", "Autres spécialités renseignées")
```

## 5. Prestations demandées

```{r prestations}
#| results: asis

prestation_labels <- c(
  "Prestation_/consultation" = "Consultation",
  "Prestation_/bilan_de_sant" = "Bilan de santé",
  "Prestation_/examen_paraclinique" = "Examen paraclinique",
  "Prestation_/chirurgie_ou_acte" = "Chirurgie ou acte"
)
multiresponse_table(data, names(prestation_labels), prestation_labels,
                    "Répartition des prestations demandées")
```

## 6. Sérologies jointes en cas de chirurgie

```{r serologies}
#| results: asis

sero_labels <- c(
  "Si_chirugie_s_rolog_ux_semaines_jointes_/vih" = "VIH",
  "Si_chirugie_s_rolog_ux_semaines_jointes_/syphilis" = "Syphilis",
  "Si_chirugie_s_rolog_ux_semaines_jointes_/h_patite_b" = "Hépatite B",
  "Si_chirugie_s_rolog_ux_semaines_jointes_/h_patite_c" = "Hépatite C"
)
# Le dénominateur reste l'ensemble des patients ; la faible complétude est donc visible.
multiresponse_table(data, names(sero_labels), sero_labels,
                    "Sérologies jointes renseignées", show_graph = FALSE)
```

## 7. Information, consentement et financement

```{r information-consent}
#| results: asis

cat_table(data, "PATIENT_RECU_INFO")
cat_table(data, "CONSENTEMENT")
cat_table(data, "PEUT_FINANCER_BILAN_PREOP")
cat_table(data, "JOUR_PROGRAMME", "Répartition selon le jour programmé")
```

<!-- ## 8. Complétude des variables d'analyse -->

```{r completeness}
#| eval: false
#| results: asis

excluded <- c(
  "ID", "NOM", "PRENOMS", "TELEPHONE", "CONTACT_PROCHE",
  "Joindre_la_fiche_de_consentement_scann_e",
  "Joindre_la_fiche_de_consentement_scann_e_URL",
  "NOM_GRADE_ENREGISTREUR", "TELEPHONE_ENREGISTREUR",
  "_id", "_uuid", "_submission_time", "meta/rootUuid", "_index",
  "DATE_NAISSANCE_DATE", "DATE_RECENSEMENT_DATE", "TA", "TA_NORMALISEE"
)
analysis_vars <- setdiff(names(data), excluded)
comp <- data.frame(
  Variable = analysis_vars,
  Renseigné = sapply(data[analysis_vars], function(x) sum(!is.na(x) & trimws(as.character(x)) != "")),
  stringsAsFactors = FALSE
)
comp$Manquant <- nrow(data) - comp$Renseigné
comp$`Complétude (%)` <- paste0(format_number(100 * comp$Renseigné / nrow(data), 1), " %")
comp$Variable <- sapply(comp$Variable, get_label)
comp <- comp[order(comp$Renseigné, comp$Variable), ]
print_ft(style_ft(flextable(comp), first_col_width = 4.0))
```

<!-- ## 9. Remarques descriptives sur la qualité des données -->

```{r data-quality}
#| eval: false
#| results: asis

future_dates <- sum(data$DATE_RECENSEMENT_DATE > Sys.Date(), na.rm = TRUE)
missing_birth <- sum(is.na(data$DATE_NAISSANCE_DATE))
missing_age <- sum(is.na(data$AGE))
blank_consent_files <- if ("Joindre_la_fiche_de_consentement_scann_e" %in% names(data)) {
  sum(data$CONSENTEMENT == "Oui" & is.na(data$Joindre_la_fiche_de_consentement_scann_e), na.rm = TRUE)
} else NA

qualite <- data.frame(
  Contrôle = c(
    "Dates de recensement postérieures à la date de production du rapport",
    "Dates de naissance non interprétables / manquantes",
    "Âges non calculables après contrôle de plausibilité",
    "Consentements 'Oui' sans fichier de consentement joint"
  ),
  Effectif = c(future_dates, missing_birth, missing_age, blank_consent_files)
)
print_ft(style_ft(flextable(qualite), first_col_width = 5.0))
```
